臺灣高等法院刑事裁定
110年度毒抗字第980號
抗  告  人
即  被  告  蕭凱文


上列抗告人即被告因違反毒品危害防制條例案件，不服臺灣桃園
地方法院110年度毒聲字第1052號，中華民國110年5月27日裁定
（聲請案號：臺灣桃園地方檢察署110年度毒偵字第2687號），
提起抗告，本院裁定如下：
    主  文
抗告駁回。
    理  由
一、原裁定意旨略以：抗告人即被告蕭凱文於民國110年3月19日
    凌晨2時許，在桃園市○○區○○路000號6樓之3住處內，施用第
    二級毒品大麻1次，經警採集尿液送驗，結果呈大麻代謝物
    陽性反應之事實，有台灣檢驗科技股份有限公司濫用藥物檢
    驗報告、基隆市警察局第一分局偵辦毒品案件尿液檢體對照
    表各1份在卷可稽。被告施用第二級毒品之犯行明確，檢察
    官聲請將被告送勒戒處所觀察、勒戒，於法並無不合，應予
    准許。爰依毒品危害防制條例第20條第1項、觀察勒戒處分
    執行條例第3條第1項規定，裁定被告應入勒戒處所觀察、勒
    戒等語。
二、抗告意旨略以：檢察官就被告施用毒品部分，僅詢問被告對
    採驗尿液過程有無意見，被告亦有提出緩起訴附命戒癮治療
    之聲請，然檢察官就緩起訴前應斟酌考量之事項即刑法第57
    條規定，檢察官全未觸及，未曾訊問被告具體狀況，亦未見
    檢察官具體審酌被告相關工作、家庭之特殊狀況，且未告知
    被告對施用毒品者之治療處遇方式，而未予被告任何陳述意
    見之機會，更未提示尿液送驗結果予被告知悉。檢察官固有
    詢問被告是否願意接受戒癮治療，被告亦表示願意，然檢察
    官裁量選擇向法院聲請觀察勒戒，顯有裁量怠惰之違法。又
    被告於本案發生前並無前科紀錄，始終坦承犯行，犯後態度
    良好，目前擔任不動產經紀營業員，有穩定工作，且家有妻
    小，為家中經濟支柱，倘被告進入勒戒處所觀察、勒戒，家
    庭經濟將被迫中斷。此外，原審受理本案，亦未再行開庭通
    知被告觀察勒戒處分之要件及效果，被告於接獲原審觀察勒
    戒處分裁定時，才知悉此事，未使被告對觀察勒戒處分有陳
    述意見之機會，致被告遭受突襲，顯有違憲法及公民與政治
    權利國際公約所保障之聽審權。懇請撤銷原裁定，並駁回檢
    察官之聲請云云。
三、按犯毒品危害防制條例第10條之罪者，檢察官應聲請法院裁
    定，令被告入勒戒處所觀察、勒戒，其期間不得逾2月；本
    法第20條第1項及第23條第2項之程序，於檢察官先依刑事訴
    訟法第253條之1第1項、第253條之2第1項第4款至第6款或第
    8款規定，為附條件之緩起訴處分時，不適用之；前項緩起
    訴處分，經撤銷者，檢察官應繼續偵查或起訴；檢察官依刑
    事訴訟法第253條之2第1項第6款規定為緩起訴處分前，應徵
    詢醫療機構之意見；必要時，並得徵詢其他相關機關（構）
    之意見；刑事訴訟法第253條之2第1項第6款規定之緩起訴處
    分，其適用戒癮治療之種類、實施對象、內容、方式、執行
    醫療機構或其他機構與其他相關事項之辦法及完成戒癮治療
    之認定標準，由行政院定之，毒品危害防制條例第20條第1
    項、第24條分別定有明文。毒品危害防制條例第20條第1項
    關於觀察、勒戒之規定，係屬強制規定，除經檢察官審酌個
    案情形，依同法第24條第1項為附完成戒癮治療之緩起訴處
    分，可排除適用觀察、勒戒之程序外，凡經檢察官聲請且符
    合法定要件者，法院即應據以裁定，尚無自由斟酌以其他方
    式替代或得以其他原因免予執行之權。
四、經查：
　㈠被告於上開時地施用第二級毒品大麻之事實，業據被告於警
    詢及偵查中坦承在卷（110年度毒偵字第2687號卷〈下稱毒偵
    卷〉第20至21頁、第90頁），且被告同意警方採集其尿液，
    檢驗結果呈大麻陽性反應，亦有勘察採證同意書、台灣檢驗
    科技股份有限公司110年4月9日濫用藥物檢驗報告（報告編
    號：UL/2021/00000000）、基隆市警察局第一分局偵辦毒品
    案件尿液檢體對照表（檢體編號：000-0-000）各1紙在卷可
    稽（毒偵卷第47頁、第49頁、第103頁），被告前揭自白核
    與事實相符，堪信為真實，足認其確有施用第二級毒品大麻
    犯行。再者，被告前無受觀察、勒戒或強制戒治等保安處分
    之裁判及執行，此有本院被告前案紀錄表1份在卷可憑，從
    而，原審依檢察官之聲請，裁定令被告入勒戒處所觀察、勒
    戒，經核並無違誤。
　㈡抗告人雖執前詞提起抗告，惟按毒品危害防制條例第20條、
    第24條規定對於「初犯」及「3年後再犯」毒癮治療方式，
    採行「觀察、勒戒」與「緩起訴之戒癮治療」並行之雙軌模
    式，並無「緩起訴之戒癮治療」應優先於「觀察、勒戒」之
    強制規定。再觀諸現行毒品危害防制條例，亦無課以檢察官
    於聲請觀察、勒戒前或法院裁定前，應訊問被告是否同意觀
    察、勒戒之規定。再檢察官選擇向法院聲請裁定令被告入勒
    戒處所接受觀察、勒戒，或對行為人為附命完成戒癮治療之
    緩起訴處分，均屬立法者給予檢察官之職權，尚非得認係施
    用毒品者所享有之權利，或有依其意願選擇之餘地，縱被告
    提出該項聲請，亦僅在促請檢察官注意得否予以適用，檢察
    官並不受被告聲請之拘束。從而，檢察官於偵查中縱未就應
    聲請觀察、勒戒或給予緩起訴處分之相關裁量要件予以訊問
    或原審法院未傳訊被告到庭陳述意見，逕依卷附訴訟資料審
    理後，裁定被告應送勒戒處所觀察、勒戒，並無違反正當法
    律程序或違反比例原則裁量違法，難謂有被告所指違反程序
    或侵害被告聽審權之情。至抗告意旨所稱被告個人及家庭因
    素等事由，則非屬是否應裁定令被告入觀察、勒戒處所施以
    觀察、勒戒所需考量之因素，自不能執為免除觀察、勒戒處
    分，改以附命緩起訴處分之理由，抗告意旨所辯，均非有據
    。
　㈢綜上所述，原審以被告確有施用第二級毒品大麻犯行，依毒
    品危害防制條例第20條第1項及觀察勒戒處分執行條例第3條
    第1項規定，裁定令入勒戒處所觀察、勒戒，核其認事用法
    ，並無違誤或不當。抗告意旨執前詞提起抗告，為無理由，
    應予駁回。　　 
據上論斷，應依刑事訴訟法第412條，裁定如主文。
中　　華　　民　　國　　110 　年　　6 　　月　　30　　日
                  刑事第九庭    審判長法　官  潘翠雪
                                      法　官  陳信旗
                                      法　官  俞秀美
以上正本證明與原本無異。
不得再抗告。
                                      書記官  謝崴瀚
中　　華　　民　　國　　110 　年　　7 　　月　　2 　　日